【裁判字號】    98,簡上,136
【裁判日期】    990226
【裁判案由】    過失傷害
【裁判全文】
臺灣新竹地方法院刑事判決             98年度簡上字第136號
上  訴  人  臺灣新竹地方法院檢察署檢察官
上  訴  人
即  被  告  甲○○
上列上訴人因過失傷害案件，不服本院新竹簡易庭98年度竹交簡
字第819 號，中華民國98年4 月7 日第一審判決（聲請案號：臺
灣新竹地方法院檢察署97年度偵字第5539號），提起上訴，本院
判決如下︰
    主  文
上訴均駁回。
甲○○緩刑貳年。
    事  實
一、甲○○於民國97年7 月16日13時42分許，駕駛車牌號碼DR-9
    696 號自用小客車，沿新竹市○○路頭前溪橋往市區方向行
    駛在快車道上，行經東西向快速道路匝道入口處交岔路口前
    ，本應遵守道路交通標誌、號誌、標線之指示，於道路設有
    分隔島，劃分快、慢車道路段，不得在快車道右轉彎（原審
    判決漏載），及應注意汽車行駛至交岔路口轉彎時，轉彎車
    應讓直行車先行，又當時天氣晴、日間自然光線、柏油路面
    乾燥無缺陷，亦無障礙物且視距良好，並無不能注意之情事
    ，竟疏未注意而在設有禁止右轉標誌路口貿然右轉欲上東西
    向快速道路，且亦疏未注意後方來車、轉彎車應讓直行車先
    行，適有同向由乙○○駕駛車牌號碼KFW-973 號重型機車，
    自後方直行而來，因閃避不及，而與甲○○所駕駛之上開自
    用小客車發生擦撞，乙○○因此人車倒地，致受有左臀挫傷
    等傷害。嗣甲○○於肇事後親自打電話報警，並在場等候，
    且在未為有偵查職權之公務員發覺犯罪前，主動向到場處理
    之員警即新竹市警察局交通隊警員徐鴻鈞承認為肇事者，並
    自願接受裁判。
二、案經乙○○訴由新竹市警察局第二分局報請臺灣新竹地方法
    院檢察署檢察官偵查聲請簡易判決處刑。
    理  由
壹、程序部分：
    按被告以外之人於審判外之言詞或書面之陳述，除法律有規
    定者外，不得作為證據，又被告以外之人於審判外之陳述，
    雖不符刑事訴訟法第159 條之1 至之4 之規定，而經當事人
    於審判程序同意作為證據，法院審酌該言詞陳述或書面陳述
    作成時之情況，認為適當者，亦得為證據。當事人、代理人
    或辯護人於法院調查證據時，知有第159 條第1 項不得為證
    據之情形，而未於言詞辯論終結前聲明異議者，視為有前項
    之同意，刑事訴訟法第159 條第1 項、第159 條之5 分別定
    有明文。經查，本判決下列所引用之各該被告以外之人於審
    判外之陳述（包含書面陳述），除公務員職務上製作之紀錄
    文書，並無顯不可信之情況，依刑事訴訟法第159 條之4第1
    款規定，有證據能力外，其餘亦屬傳聞證據部分，上訴人等
    均於本院準備程序時表示沒有意見，且迄於言詞辯論終結前
    均未聲明異議。本院審酌上開證據資料製作時之情況，尚無
    違法不當及證明力明顯過低之瑕疵，亦認為以之作為證據應
    屬適當，故揆諸前開規定，爰依刑事訴訟法第159 條之5規
    定，認前揭證據資料均有證據能力。
貳、實體部分：
一、訊據被告甲○○就前開過失傷害犯行坦承不諱，並有下列證
    據可資佐證：
    (一)告訴人即被害人催長風於警詢、偵查、本院中指訴：伊於
      97年7 月16日13時42分許騎乘機車由新竹市○區○○路頭
      前溪橋往市區方向行駛，行經頭前溪橋與東西向快速道路
      匝道交會處，被告駕駛車牌號碼DR-9696 號自用小客車在
      禁止右轉路口逕行右轉，伊見狀緊急煞車並向右偏，但仍
      閃避不及，所騎乘機車車頭左側與被告所駕駛前開自用小
      客車發生碰撞，伊跌落地上，機車車頭飾板、前避震器、
      車身龍骨彎曲受損等語（見偵查卷第5-6 、24-25 頁、本
      院卷第26頁）。
    (二)又觀諸偵查卷附道路交通事故現場圖及現場照片（見偵查
      卷第7 頁、第17-29 頁）所示，被告所駕駛之自用小客車
      事故發生後車頭偏右，靜止於東西向快速道路匝道入口處
      ，告訴人所騎乘機車則緊鄰前開自小客車車身、車頭向右
      橫躺在路上，另前開肇事路口處前方設有禁止右轉標誌及
      標誌下方標明「大型重型機車除外」，道路設有分隔島，
      劃分快、慢車道路段，快車道地面則標繪有直行箭頭標線
      ；另新竹市警察局第二分局、交通部公路總局第一區養護
      工程處新竹工務段亦函覆本院，有關本件車禍肇事路段所
      設「禁止右轉」（大型重型機車除外）交通標誌，係指示
      大型車重型機車（係指550cc 以上重型機車）不受限制外
      ，其餘所有車輛禁止右轉上台68線匝道、而混合車道上標
      繪有直行箭頭，係提供直行車輛使用等情，亦有新竹市警
      察局第二分局98年10月21日竹市警二分偵字第09800231
      92號、交通部公路總局第一區養護工程處新竹工務段98年
      10月21日一工竹字第0980004945號函（見本院卷第53、55
      頁）可憑，足見本件肇事路口除大型車重型機車（係指55
      0cc 以上重型機車）不受限制外，其餘車輛禁止右轉。故
      本件車禍發生應係被告於97年7 月16日13時42分許，駕駛
      車牌號碼DR-9696 號自用小客車，沿新竹市○○路頭前溪
      橋往市區方向行駛在快車道上，行經東西向快速道路匝道
      入口處交岔路口前，於大型重型機車除外禁止右轉路段，
      貿然右轉欲進入東西向快速道路匝道，而撞擊同向後方直
      行由告訴人所騎乘機車，應堪認定。
    (三)按駕駛人駕駛汽車，應遵守道路交通標誌、標線、號誌之
      指示；次按汽車行駛至交岔路口，設有劃分島劃分快慢車
      道之道路，在慢車道上行駛之車輛不得左轉，在快車道行
      駛之車輛不得右轉；及轉彎車應讓直行車先行，道路交通
      安全規則第90條、第102 條第1 項第6 款定有明文。被告
      甲○○於97年7 月16日13時42分許，駕駛車牌號碼DR-969
      6 號自用小客車，沿新竹市○○路頭前溪橋往市區方向行
      駛，行經東西向快速道路匝道入口交岔路口前，本應遵守
      道路交通標誌、號誌、標線之指示，於道路設有分隔島，
      劃分快、慢車道及設有禁止右轉標誌路段，不得在快車道
      右轉彎，及應注意汽車行駛至交岔路口轉彎時，轉彎車應
      讓直行車先行，又當時天氣晴、日間自然光線、柏油路面
      乾燥無缺陷，亦無障礙物且視距良好，並無不能注意之情
      事，亦有道路交通事故調查表(一)可憑，被告在客觀上並無
      不能注意之情事，竟疏未注意及此，而在禁止右轉路口貿
      然右轉，復未注意後方來車、轉彎車應讓直行車先行，適
      有同向由告訴人駕駛車牌號碼KFW-973 號重型機車，自後
      方直行而來，因閃避不及，而與被告所駕駛之上開自用小
      客車發生擦撞，致告訴人人車倒地等情，被告就本件車禍
      發生即有過失，告訴人無過失，應堪認定。而臺灣省竹苗
      區車輛行車事故鑑定委員會、臺灣省車輛行車事故覆議鑑
      定委員會亦同此鑑定結果，有該委員會出具函文、鑑定意
      見書（見本院卷第31-36 頁、第60頁）可按。
    (四)而告訴人因本件車禍受有左臀挫傷之傷害，有衛生署新竹
      醫院診斷證明書（見偵查卷第12-1頁）附卷可稽，從而，
      被告之過失行為與告訴人所受前開傷害間，確有相當之因
      果關係，被告過失傷害之犯行，堪以認定。
    (五)從而，被告前開自白核與事實相符，應堪採信。
    (六)綜上所述，被告過失傷害犯行事證明確，應予依法論科。
三、論罪與科刑：
    (一)核被告甲○○所為，係犯刑法第284 條第1 項前段之過失
      傷害罪。被告肇事後，於警員據報前往現場處理，尚不知
      孰為犯罪人時，向員警當場承認為肇事人，而接受裁判，
      有新竹市○○○道路交通事故肇事人自首情形紀錄表1 紙
      （見偵查卷第12頁）在卷可按，被告對於未發覺之犯罪自
      首而接受裁判，符合自首要件，爰依刑法第62條前段規定
      減輕其刑。原審基此認定，援引刑法第284 條第1 項前段
      、第62條前段、第41條第1 項前段，刑法施行法第1 條之
      1 第1 項、第2 項前段，以簡易判決判處被告甲○○拘役
      55日，如易科罰金，以新臺幣1,000 元折算1 日，經核原
      審認事用法俱無違誤，量刑亦稱妥適。
    (二)上訴人即檢查官依據告訴人乙○○請求提起上訴，認被告
      犯罪後態度不佳，且迄未與告訴人達成和解，因認原審判
      決量刑過輕等語；另上訴人即被告則以原審量刑過重，且
      與告訴人達成和解為由提起上訴等語。然按「因過失傷害
      人者，處6 月以下有期徒刑、拘役或5 百元以下罰金」，
      刑法第284 條第1 項前段定有明文，可知被告涉犯過失傷
      害罪之法定刑最高為有期徒刑6 月；又量刑之輕重，係事
      實審法院得依職權自由裁量之事項，茍已斟酌刑法第57條
      各款所列情狀而未逾越法定刑度，則不得遽指為違法；刑
      罰之量定屬法院自由裁量之職權行使，但仍應審酌刑法第
      57條所列各款事由及一切情狀，為酌量輕重之標準，並非
      漫無限制，在同一犯罪事實與情節，如別無其他加重或減
      輕之原因，下級法院量定之刑，亦無過重或失輕之不當情
      形，則上級法院對於下級法院之職權行使，原則上應予尊
      重。準此，法律固賦予法官自由裁量權，但此項裁量權之
      行使，並非得以任意或自由為之，仍應受一般法律原則之
      拘束，必須符合法律授權之目的，並受法律秩序之理念、
      法律感情及慣例所規範，法官量刑權雖係受法律拘束之裁
      量原則，但其內涵仍將因各法官之理念、價值觀、法學教
      育背景之不同而異，是以自由裁量之界限仍難有客觀之解
      答，端賴法官於個案審判時，依個案事由加以審酌，若無
      裁量濫用情事，難謂有不當之處。本件原審判決已考量被
      告過失程度，告訴人所受之傷害，被告於肇事後自首而接
      受裁判，未能與告訴人達成和解等一切情狀，量處拘役55
      日，並就上開宣告刑部分諭知易科罰金之折算標準，尚無
      失當之處，上訴人等空言爭執原審量刑失衡，執詞上訴，
      難認為有理由，均應予駁回。
    (三)末查，被告前未曾因故意犯罪受有期徒刑以上刑之宣告，
      此有臺灣高等法院被告前案紀錄表1 份在卷可按，其因一
      時過失，駕駛車輛肇事，然已與告訴人以新臺幣100,000
      達成和解，有本院和解筆錄（見本院卷第59頁）在卷可憑
      ，是被告雖因一時駕駛交通工具失慎，造成本件車禍肇事
      ，然其事後坦承犯行，並與告訴人達成和解，信其經此偵
      審程序及刑之宣告後，自當知所警惕，應無再犯之虞，本
      院因認前開所宣告之刑，以暫不執行為適當，爰併宣告緩
      刑2 年，以啟自新。
據上論斷，應依刑事訴訟法第455 條之1 第1 項、第3 項、第36
8 條，刑法第74條第1 項第1 款，判決如主文。
本案經檢察官陳瑞仁到庭執行職務。
中    華    民    國    99    年    2     月    26    日
                  刑事第四庭    審判長法  官    黃美文
                                      法  官    朱美璘
                                      法  官    邱玉汝
以上正本證明與原本無異。
不得上訴。
中    華    民    國    99    年    2     月    26    日
                                      書記官    陳怡芳
附錄本案論罪科刑法條全文：
刑法第284條：
因過失傷害人者，處六月以下有期徒刑、拘役或五百元以下罰金
，致重傷者，處一年以下有期徒刑、拘役或五百元以下罰金。
從事業務之人，因業務上之過失傷害人者，處一年以下有期徒刑
、拘役或一千元以下罰金，致重傷者，處三年以下有期徒刑、拘
役或二千元以下罰金。

司法院資訊處製作；財團法人民間司法改革基金會備份。
